【裁判字號】    97,訴,1307
【裁判日期】    971231
【裁判案由】    違反槍砲彈藥刀械管制條例
【裁判全文】
臺灣高雄地方法院刑事判決              97年度訴字第1307號
公  訴  人  臺灣高雄地方法院檢察署檢察官
被      告  甲○○
選任辯護人  蔡陸弟律師
上列被告因違反槍砲彈藥刀械管制條例案件，經檢察官提起公訴
（97年度偵字第11871號），本院判決如下：
    主  文
甲○○無罪。
    理  由
一、公訴意旨略以：被告甲○○於民國97年2 月15日，經由雅虎
    奇摩拍賣網站上，向雲林斗六迪斯奈玩具城（下稱玩具城）
    負責人丙○○購入可發射金屬彈丸具有殺傷力之ARMOTECH X
    4CO2氣體動力式長槍（槍枝管制編號高鑑0000000000號、下
    稱系爭槍枝）1 把而持有之；復基於販賣上開長槍之犯意，
    於97年4 月19日19時25分許，在高雄縣彌陀鄉○○村○○○
    路18號其住處內，利用該處電腦設備連接網際網路，在PCho
    me「露天拍賣網站」上以accis250賣家帳號刊登「ARMOTECH
    X4 co2強槍經典X4無壓終極版手工調整版再降價4500剩下最
    後幾支（起訴書誤載為機會），要買要快喔」之販賣槍枝廣
    告，欲以新台幣（下同）4 千元底價在網際網路上以拍賣方
    式販售上開槍枝予不特定人，嗣為警查獲而未遂。因認被告
    涉犯槍砲彈藥刀械管制條例第8 條第5 項、第1 項之未經許
    可販賣其他可發射子彈具殺傷力之氣動式長槍未遂罪嫌等語
    。
二、證據能力部分：按被告以外之人於審判外之言詞或書面陳述
    ，除法律有規定者外，不得作為證據。又被告以外之人於審
    判外之陳述，雖不符前4 條之規定，而經當事人於審判程序
    同意作為證據，法院審酌該言詞陳述或書面陳述作成時之情
    況，認為適當者，亦得為證據，刑事訴訟法第159 條第1 項
    、第159 條之5 第1 項分別定有明文。查本案認定事實所引
    用之卷證資料，除原已符同法第159 條之1 至第159 條之4
    規定、及法律另有規定等傳聞法則例外規定，而得作為證據
    外，其餘卷證資料，並無證據證明係公務員違背法定程序所
    取得，被告及辯護人於審判程序中復均同意作為認定本件犯
    罪事實之證據，且本院審酌前揭陳述作成時之情況，並無違
    法取證之瑕疵，亦認以之作為證據為適當，是本件有關被告
    以外之人於審判外之言詞或書面陳述等供述證據，依前揭法
    條意旨，自均得為證據。
三、次按犯罪事實應依證據認定之，無證據不得認定犯罪事實；
    不能證明被告犯罪者，應諭知無罪之判決，刑事訴訟法第15
    4 條第2 項、第301 條第1 項前段分別定有明文。復事實之
    認定，應憑證據，如未能發現相當證據，或證據不足以證明
    ，自不能以推測或擬制之方法，為裁判基礎；又認定不利於
    被告之事實，須依積極證據，苟積極證據不足為不利於被告
    事實之認定時，即應為有利被告之認定，更不必有何有利之
    證據；再認定犯罪事實，所憑之證據，雖不以直接證據為限
    ，間接證據亦包括在內，然無論直接或間接證據，其為訴訟
    上之證明，須於通常一般之人均不致於有所懷疑，而得確信
    其為真實之程度者，始得據之為有罪之認定，倘其證明尚未
    達到此一程度，而有合理性懷疑之存在時，即無從為有罪之
    認定（最高法院30年上字第816 號、40年臺上字第86號、76
    年臺上字第4986號判例意旨參照）。
四、公訴意旨認被告涉有未經許可販賣其他可發射子彈具殺傷力
    之氣動式長槍未遂罪嫌，無非係以被告於警詢及偵查中供述
    、高雄縣政府警察局97年5 月7 日高縣警鑑字第0970077768
    號槍彈鑑定書（下稱槍彈鑑定書）、露天拍賣網站網頁資料
    各1 份、現場查獲槍枝照片8 張、扣案ARMOTECH X4 瓦斯槍
    1 把、勾型扳手1支 、六角鎖1 支、鋼珠（白金彈）1 包等
    為主要論斷之依據。訊據被告固坦認於前揭時、地，買受系
    爭槍枝，並於該網站上張貼廣告販售，惟堅詞否認有何未經
    許可販賣其他可發射子彈具殺傷力之氣動式長槍未遂犯行，
    辯稱：其無販售具殺傷力槍枝之故意，系爭槍枝係其於雅虎
    網站上向斗六迪斯奈玩具城所購買，其認為是合法玩具槍枝
    ，而因系爭槍枝會漏氣，故請玩具商更換系爭槍枝內部O 型
    環更換，以防止漏氣，且因玩膩系爭槍枝，故趁槍枝還新而
    於網路上刊登廣告販售，並無違法等語。經查：
（一）本案系爭槍枝填裝扣案白金彈珠後發射，是否具有殺傷力
      一節，經本院送請高雄縣政府警察局予以鑑定，鑑定結果
      回覆稱：「本扣案之長槍，經裝填查扣之彈珠（白金彈）
      （直徑約8mm 、重約0.71公克）進行多次試射，發現槍枝
      均有持續漏氣情形，惟仍可發射彈丸，其中最大發射速度
      為142 公尺/ 秒，計算其動能為7.16焦耳，換算其單位面
      積動能為14.24 焦耳/ 平方公分。」等語，有高雄縣政府
      警察局97年7 月31日高縣警鑑字第0970083419號函1 份附
      卷可稽（見本院卷一第65至66頁），足見被告所持有之系
      爭槍枝填裝該槍枝所附子彈，單位面積動能未達20焦耳/
      平方公分。而依日本科學警察研究所之研究結果顯示，此
      一動能尚不足以穿入人體皮肉層，有槍彈鑑定書1 份在卷
      可憑（見本院卷一第61至62頁），是系爭槍枝填裝該槍枝
      所附子彈試射後，並不具殺傷力。又系爭槍枝經本院送請
      原廠松捷企業有限公司（下稱松捷公司）鑑定是否經改造
      ，鑑定結果認：系爭槍枝之出氣孔有加大之情，此改變會
      增加動力推升，而系爭槍枝擊鎚彈簧經過修剪，較原廠短
      ，此改變則讓動力下降，而此兩部分之改變，因動力加減
      後，動力恢復平衡，且系爭槍枝經其以8mm 鋼珠重量2.1
      公克，試射5 次結果單位面積動能各為16.63 焦耳/ 平方
      公分、14.78 焦耳/ 平方公分、13.44 焦耳/ 平方公分、
      10.29 焦耳/ 平方公分、10.58 焦耳/ 平方公分等情，有
      松捷公司97年11月5 日松字第97110501號函1 份在卷可稽
      （見本院卷二第65至66頁），足見系爭槍枝縱因事後更易
      設備而與原廠不同，然經試射後，單位面積動能均未達20
      焦耳/ 平方公分，亦徵系爭槍枝並不具殺傷力。此情核與
      證人丙○○於本院審理時證稱：其有用測速器，測試系爭
      槍枝之動能，一定符合沒有殺傷力之標準才出售等語相符
      （見本院卷二第33頁），益徵系爭槍枝不具殺傷力，則縱
      被告確請證人丙○○更換系爭槍枝O 型環，而有槍枝結構
      更易等情，然因已同時修剪擊鎚彈簧而使動力下降，仍難
      認其主觀上係為增加系爭槍枝殺傷力之目的而為，遽認其
      主觀上明知系爭槍枝具殺傷力。
（二）至本案查獲時，系爭槍枝經高雄地檢署檢察長概括授權與
      高雄縣政府警察局予以鑑定，鑑定結果雖認：「係氣體動
      力式長槍，以小型高壓氣體鋼瓶內氣體為發射動力，經以
      金屬彈丸測試，其中彈丸（直徑約8mm ，重約2.10公克）
      最大發射速度為106 公尺/ 秒，計算其動能為11.80 焦耳
      ，換算其單位面積動能為23.47 焦耳/ 平方公分」等語，
      有槍彈鑑定書1 份附卷為憑（見本院卷二第15至16頁），
      惟酌以高雄縣政府警察局嗣後再以扣案系爭槍枝填裝該槍
      枝所附子彈，試射鑑定後並不具殺傷力外，系爭槍枝之原
      廠公司亦使用與高雄縣政府警察局大小、重量相仿之彈丸
      （二者同為直徑8mm 、重量2.1 克）試射，而試射結果亦
      均不具殺傷力，已如前述，是系爭槍枝是否具有殺傷力，
      即有合理可疑，自難為不利被告之認定。縱內政部警政署
      認本件系爭槍枝，係屬槍砲彈藥刀械管制條例第4 條第1
      項第1 款後段之「其他可發射金屬或子彈具有殺傷力之各
      式槍砲」等情，有內政部97年9 月22日內授警字第097087
      1376號函1 份在卷可按（見本院卷二第50頁），惟此認定
      係根據前揭槍彈鑑定書所為之判斷一節，業據證人即本案
      槍枝鑑定警官丁○○於本院審理時證述在卷（見本院卷二
      第49頁），並有該函釋內容可稽，則本件該槍彈鑑定書鑑
      定結果，已難採為被告有罪之認定，已如前述，從而，依
      該槍彈鑑定書所為之判斷，自亦不得作為不利被告之認定
      。
（三）系爭槍枝無法單從外觀獲知是否具有殺傷力一節，業據證
      人即本案槍枝初步鑑定警官乙○○於本院審理時證稱：一
      般人未有測速器即無法知道正確焦耳數值，而系爭槍枝無
      法單從外觀判斷有無超過20焦耳等語（見本院卷二第40、
      42頁），核與證人丁○○於本案審理時結證稱：鑑定前其
      無法從外觀看出是否具有殺傷力或超過20焦耳，必須經過
      測試始知結果，而一般人應該無法判斷系爭槍枝有無殺傷
      力，縱使拿去玩，亦無法肯定其威力大小等語相符（見本
      院卷二第44、46、47頁），復證人乙○○、丁○○分別從
      事槍枝鑑定工作各有12年、8 年等情，亦據證人乙○○、
      丁○○自陳在卷（見本院卷二第38、47頁），足見縱從事
      槍枝鑑定多年之專業人員，仍無法單從槍枝外觀獲知系爭
      槍枝之殺傷力，則一般人又有何能力能單從槍枝外觀判斷
      殺傷力？況本案被告係於97年2 月15日，經由雅虎奇摩拍
      賣網站上，向雲林斗六迪斯奈玩具城負責人丙○○購入系
      爭槍枝等情，業據證人丙○○於本院審理時證述在卷（見
      本院卷二第30至33頁），並有玩具城拍賣網站回覆被告之
      電子郵件信函影本2 份、無摺存入憑條影本、玩具城於雅
      虎奇摩拍賣網站資料各1 份附卷可佐（見本院卷一第21至
      26頁、第27至30頁、第31頁），足徵被告確係向證人丙○○購買玩具槍無疑，則被告主觀上認為系爭槍枝為玩具，
      尚非無據。復酌以被告斯時僅係一就讀資訊管理系之在學
      學生等情，有學士學位證書影本1 紙在卷可考（見本院卷
      二第101 頁），足見其非從事槍枝鑑識、玩具槍製造廠等
      工作之專業人士，則無法單從外觀獲知系爭槍枝之殺傷力
      ，亦符常情，縱係該等專業人士，亦無法單從外觀判斷是
      否具有殺傷力，業如前述，豈能苛求被告對主觀購買供玩
      樂使用之玩具槍，判斷其是否具有殺傷力？是以，縱認系
      爭槍枝有殺傷力，仍難遽認被告有何明知系爭槍枝具有殺
      傷力之主觀犯意而持有並販賣之情，被告前揭所辯，尚非
      子虛。
（四）矧系爭槍枝經本院再次送鑑定後，鑑定結果均認無殺傷力
      一節，已如前述，而「玩具槍」無論其為發射鋼珠或BB彈
      ，亦不拘任何填充空氣壓縮之形式，只要不具殺傷力，均
      可陳列販售等情，亦有內政部92年6 月26日內授警字第09
      20075797號函1 紙附卷可參（見本院卷二第68頁），足見
      販售不具殺傷力之玩具槍，不須經內政部許可，益見被告
      販售系爭槍枝，果係玩具槍，並無須經許可，即可販售，
      自難認有何悖法之情，則被告持有系爭槍枝，進而販賣之
      舉，客觀上亦難認有何未經許可持有、販賣其他可發射子
      彈具殺傷力之氣動式長槍之犯行。
（五）綜上所述，公訴人所為之舉證，既不足證明被告涉有上開
      未經許可販賣其他可發射子彈具殺傷力之氣動式長槍犯行
      ，本院復查無其他積極證據足資證明被告確有前開犯行，
      基於罪疑唯輕原則，即難謂被告有何未經許可販賣其他可
      發射子彈具殺傷力之氣動式長槍犯行。揆諸首揭說明，係
      屬不能證明被告犯罪，自應為無罪之諭知。
五、據上論斷，應依刑事訴訟法第301條第1項，判決如主文。
本案經檢察官戊○○到庭執行職務。
中    華    民    國    97    年    12    月    31    日
                  刑事第十五庭  審判長法  官   鄭詠仁
                                      法  官   方錦源
                                      法  官   謝枚霏
以上正本證明與原本無異。
如不服本判決應於收受送達後10日內向本院提出上訴書狀，並應
敘述具體理由；如未敘述上訴理由者，應於上訴期間屆滿後20日
內向本院補提理由書（均須按他造當事人之人數附繕本）「切勿
逕送上級法院」。
中    華    民    國    97    年    12    月    31    日
                                      書記官   楊馥如


司法院資訊處製作；財團法人民間司法改革基金會備份。
